臺灣臺中地方法院刑事判決
111年度金訴字第1022號
公  訴  人  臺灣臺中地方檢察署檢察官
被      告  周宏育


上列被告因詐欺等案件，經檢察官提起公訴（111年度偵字第104
94號），因被告於準備程序中就被訴事實為有罪之陳述，本院合
議庭裁定由受命法官獨任進行簡式審判程序，判決如下：
    主    文
甲○○犯如附表所示之罪，各處如附表所示之刑。應執行有期徒刑
壹年捌月。
未扣案之犯罪所得新臺幣壹萬元，沒收，於全部或一部不能沒收
或不宜執行沒收時，追徵其價額。
    犯罪事實
一、甲○○於民國110年2、3月間，加入「鎧文」所屬之三人以上
    ，以實施詐術詐取他人財物為手段，具持續性、牟利性之詐
    欺集團組織（下稱本案詐欺集團，甲○○參與犯罪組織部分，
    業據檢察官提起公訴，不在本件起訴範圍)，擔任車手，負
    責領取詐騙贓款之工作。甲○○、「鎧文」及本案詐欺集團不
    詳成員（均無證據證明為少年）即共同意圖為自己不法之所
    有，基於三人以上共同詐欺取財及一般洗錢之犯意聯絡，先
    由本案詐欺集團不詳成員於附表所示時間，以附表所示之詐
    騙方式，詐騙附表所示之戊○○等4人，致其等陷於錯誤，依
    指示於附表所示之時間，匯款如附表所示款項至如附表所示
    之金融帳戶內。甲○○再依「鎧文」指示，於附表所示之時、
    地提領款項後，將款項交付本案詐欺集團不詳上手，藉此製
    造金流斷點，隱匿前揭詐欺取財犯罪不法所得之去向、所在
    ，甲○○因此獲得新臺幣（下同）1萬元（起訴書誤為5000元
    ，應予更正）之報酬。嗣因附表所示之被害人發覺受騙而報
    警處理，經警循線查悉上情。
二、案經戊○○、己○○、丙○○訴由臺中市政府警察局第五分局報告
    臺灣臺中地方檢察署檢察官偵查起訴。
    理    由
一、本案被告甲○○所犯係死刑、無期徒刑、最輕本刑為3年以上
    有期徒刑以外之罪，其於準備程序中就前揭被訴事實為有罪
    之陳述，經本院告知簡式審判程序之旨，並聽取公訴人、被
    告之意見後，經裁定進行簡式審判程序審理，則本案證據之
    調查，依刑事訴訟法第273條之2規定，自不受同法第159條
    第1項、第161條之2、第161條之3、第163條之1及第164條至
    第170條規定之限制。
二、認定犯罪事實所憑之證據及理由：
  ㈠上揭犯罪事實，業據被告坦承不諱（見偵卷第27至30頁《下同
    卷，逕引頁數》），並經證人即告訴人戊○○（第33至38頁）
    、己○○（第53至55頁）、丙○○（第63至66頁）、被害人丁○○
    （第45至46頁）證述綦詳，復有員警職務報告（第23頁）、
    被害人帳戶明細及車手提領時間一覽表（第25頁）、告訴人
    戊○○遭詐騙之資料：①內政部警政署反詐騙諮詢專線紀錄表②
    苗栗縣警察局竹南分局竹南派出所受理詐騙帳戶通報警示簡
    便格式表（第39至41頁）、被害人丁○○遭詐騙之資料：①內
    政部警政署反詐騙諮詢專線紀錄表②臺中市政府警察局太平
    分局太平派出所受理詐騙帳戶通報警示簡便格式表（第47至
    49頁）、告訴人己○○遭詐騙之資料：①內政部警政署反詐騙
    諮詢專線紀錄表②臺中市政府警察局太平分局坪林派出所受
    理詐騙帳戶通報警示簡便格式表（第57至59頁）、告訴人丙○○遭詐騙之資料：①內政部警政署反詐騙諮詢專線紀錄表②臺
    南市政府警察局永康分局大灣派出所受理詐騙帳戶通報警示
    簡便格式表（第67至69頁）、被告提領贓款之監視器畫面擷
    圖（第73至79頁）、被告提領時間一覽表（第81頁）、人頭
    帳戶林宏立申設郵局帳號00000000000000號帳戶之基本資料
    、客戶歷史交易清單（第83至87頁）、人頭帳戶賴俊廷申設
    台北富邦銀行帳號00000000000000號帳戶基本資料、交易明
    細（第89至91頁）附卷可佐，是足徵被告之自白確與事實相
    符，堪以採信。
　㈡綜上，本件事證明確，被告犯行洵堪認定，應依法論科。
三、論罪科刑：
  ㈠核被告如附表編號1至4之所為，均係犯刑法第339條之4第1項
    第2款之三人以上共同詐欺取財罪（下簡稱加重詐欺取財罪
    ）及洗錢防制法第14條第1項之一般洗錢罪。
  ㈡被告、「鎧文」及本案詐騙集團不詳成員彼此間，就上開犯
    行，均有犯意聯絡及行為分擔，應論以共同正犯。
　㈢罪數之說明： 
　⒈本案被害人因受詐欺後多次匯款，乃本案詐欺集團成員以同
    一詐欺手法訛詐同一被害人，致其等於密接時間多次匯款，
    本案詐欺集團施用之詐術、詐欺對象相同，侵害同一被害人
    財產法益；又被告分別於被害人受詐欺匯款後，多次提領贓
    款，隱匿詐欺取財犯罪不法所得之去向、所在之舉動，各係
    為達詐欺同一被害人及隱匿同一被害人詐欺取財犯罪不法所
    得之去向、所在目的，各行為之獨立性均極為薄弱，難以強
    行分開，依一般社會健全觀念，應視為數個舉動之接續施行
    ，合為包括之一行為予以評價，俱屬接續犯之單純一罪，應
    各論以一加重詐欺取財及一般洗錢罪。
　⒉被告加入本案詐欺集團，最終目的係為取得被害人之財物，
    犯罪目的單一，且被告所為加重詐欺取財及一般洗錢等犯行
    ，具有行為局部之同一性，依一般社會通念，認應評價為一
    罪方符合刑罰公平原則，是被告所犯如附表編號1至4所示之
    加重詐欺取財及一般洗錢罪，均應論以想像競合犯，依刑法
    第55條之規定，應各從一重之加重詐欺取財罪處斷。
　⒊被告所犯如附表編號1至4所示之所示4次加重詐欺取財罪，侵
    害不同被害人財產法益，犯意各別，各具獨立性，應予分論
    併罰。
　㈣刑之加重、減輕事由之說明：想像競合犯之處斷刑，本質上
    係「刑之合併」。其所謂從一重處斷，乃將想像競合犯組成
    之評價上數罪，合併為科刑一罪，其所對應之刑罰，亦合併
    其評價上數罪之數法定刑，而為一個處斷刑。易言之，想像
    競合犯侵害數法益者皆成立犯罪，論罪時必須輕、重罪併舉
    論述，同時宣告所犯各罪名，包括各罪有無加重、減免其刑
    之情形，亦應說明論列，量刑時併衡酌輕罪部分量刑事由，
    評價始為充足，然後依刑法第55條前段規定「從一重處斷」
    ，非謂對於其餘各罪可置而不論。因此，法院決定處斷刑時
    ，雖以其中最重罪名之法定刑，做為裁量之準據，惟於裁量
    其輕重時，仍應將輕罪合併評價在內（最高法院108年度台
    上字第4405、4408號判決參照）。次按犯洗錢防制法第14、
    15條之罪，在偵查或審判中自白者，減輕其刑，該條例第16
    條第2項亦定有明文。而所謂於偵查及審判中均自白，係指
    被告對於自己所為已經構成犯罪要件之事實，在偵查及審判
    中向有偵查、審判犯罪職權之公務員坦白陳述而言（最高法
    院107年度台上字第2237號判決參照）。查，被告於偵查及
    審判中均自白如附表編號1至4所示一般洗錢犯行，雖依前揭
    罪數說明，被告就如附表編號1至4所示之犯行，均應從一重
    論處加重詐欺取財罪，然就如附表編號1至4所示自白一般洗
    錢輕罪原得減刑部分，本院於量刑時併予審酌。
　㈤爰以行為人之責任為基礎，審酌被告前有詐欺前科，有臺灣
    高等法院被告前案紀錄表附卷可參，素行非佳，正值青年，
    明知詐欺犯罪在我國橫行多年，社會上屢見大量被害人遭各
    式詐欺手法騙取金錢，竟不思合法途徑賺取報酬，加入本案
    詐欺集團犯罪組織，擔任本案詐欺集團車手，負責上揭工作
    ，價值觀念顯有偏差，致如附表所示編號1至4之被害人受騙
    損失前揭財物，並利用共犯間輾轉交付騙得現金之方式，製
    造金流斷點，藉此掩飾及隱匿本案詐欺所得去向與所在，以
    逃避國家追訴處罰，嚴重影響人與人間之信賴，並破壞社會
    治安，所為應予非難，惟非居於核心地位，僅係聽從指令參
    與犯罪之輔助角色，獲得報酬1萬元（詳後敘述），犯後始
    終坦承犯行，態度良好，且慮及被告於偵查及審判中自白一
    般洗錢犯行，原得減輕其刑之規定，暨被告自陳之智識程度
    及生活狀況（見本院卷第88頁）等一切情狀，分別量處如主
    文所示之刑，並審酌被告所犯之上開4罪，犯罪手段與態樣
    相同，同為侵害財產法益，且各罪所擔任之角色均相同，乃
    加入同一詐欺集團所為，屬同期間之犯罪，並參諸刑法第51
    條第5款係採限制加重原則，而非累加原則之意旨，定其應
    執行之刑。
　㈥沒收之說明：
　⒈被告因本案犯罪取得1萬元之報酬，此據被告自承在卷（見本
    院卷第76、87頁），為犯罪所得，尚未實際發還被害人，亦
    未扣案，應依刑法第38條之1第1項前段、第3項規定宣告沒
    收，並於全部或一部不能沒收或不宜執行沒收時，追徵其價
    額。
　⒉犯洗錢防制法第14條之罪，其所移轉、變更、掩飾、隱匿、
    收受、取得、持有、使用之財物或財產上利益，沒收之，洗
    錢防制法第18條第1項前段定有明文，而關於犯罪行為人犯
    洗錢防制法第14條之罪，其所掩飾、隱匿之財物本身僅為洗
    錢之標的，難認係供洗錢所用之物，故洗錢行為之標的除非
    屬於前置犯罪之不法所得，而得於前置犯罪中予以沒收者外
    ，既非本案洗錢犯罪之工具及產物，亦非洗錢犯罪所得，尤
    非違禁物，尚無從依刑法沒收規定予以宣告沒收，自應依上
    開第18條第1項前段規定予以宣告沒收。且此規定係採義務
    沒收主義，祇要合於前述規定，法院即應為相關沒收之諭知
    ，然該洗錢行為之標的是否限於行為人者始得宣告沒收，法
    無明文，是從有利於被告之認定，倘法條並未規定「不問屬
    於犯罪行為人與否均沒收」時，自仍以屬於被告所有者為限
    ，始應予沒收（最高法院100年度台上字第5026號判決參照
    ）。查，被告所取得之被害人遭詐欺贓款，固為洗錢防制法
    第14條第1項之洗錢罪所隱匿之財物，惟被告已將之轉交本
    案詐欺集團上手，要難認屬被告所有之財物，亦無證據證明
    被告對之有事實上處分權，自無從依洗錢防制法第18條第1
    項規定宣告沒收。
　⒊被告與本案詐欺集團成員聯繫所用之手機，係供本案犯罪所
    用之物，惟已因被告另案經本院以110年度金訴字第1204號
    判決宣告沒收，尚未確定，此據被告供述明確（見本院卷第
    76頁），並有該判決書附卷可參，本院衡酌該手機已經另案
    扣案，且宣告沒收，雖尚未確定，惟已無從再利用作為詐欺
    取財工具，本案重複諭知沒收或追徵無助預防犯罪，欠缺刑
    法上之重要性，且徒增執行上之人力物力上之勞費，不予宣
    告沒收或追徵。　
據上論斷，應依刑事訴訟法第273條之1第1項、第299條第1項前
段，洗錢防制法第14條第1項、第16條第2項，刑法第11條前段、
第28條、第339條之4第1項第2款、第55條、第51條第5款、第38
條之1第1項前段、第3項，刑法施行法第1條之1第1項，判決如主
文。
本案經檢察官李基彰提起公訴，檢察官乙○○到庭執行職務。
中　　華　　民　　國　　111 　年　　8 　　月　　25　　日
                  刑事第八庭    法  官  陳鈴香
以上正本證明與原本無異。
如不服本判決應於收受送達後20日內向本院提出上訴書狀，並應
敘述具體理由；其未敘述上訴之理由者，應於上訴期間屆滿後20
日內向本院補提理由書（均須按他造當事人之人數附繕本），「
切勿逕送上級法院」。
告訴人或被害人如不服判決，應備理由具狀向檢察官請求上訴，
上訴期間之計算，以檢察官收受判決正本之日起算。
　　　　　　　　　　　　　　　　書記官  林美萍
中　　華　　民　　國　　111 　年　　8 　　月　　26　　日
附錄論罪科刑法條：
洗錢防制法第2條
本法所稱洗錢，指下列行為：
一、意圖掩飾或隱匿特定犯罪所得來源，或使他人逃避刑事追訴
    ，而移轉或變更特定犯罪所得。
二、掩飾或隱匿特定犯罪所得之本質、來源、去向、所在、所有
    權、處分權或其他權益者。
三、收受、持有或使用他人之特定犯罪所得。
洗錢防制法第14條
有第二條各款所列洗錢行為者，處7年以下有期徒刑，併科新臺
幣5百萬元以下罰金。
前項之未遂犯罰之。
前二項情形，不得科以超過其特定犯罪所定最重本刑之刑。
中華民國刑法第339條之4
犯第339條詐欺罪而有下列情形之一者，處1年以上7年以下有期
徒刑，得併科1百萬元以下罰金：
一、冒用政府機關或公務員名義犯之。
二、三人以上共同犯之。
三、以廣播電視、電子通訊、網際網路或其他媒體等傳播工具，
    對公眾散布而犯之。
前項之未遂犯罰之。
附表：時間/民國、金額/新臺幣
編號 被害人/是否告訴 詐騙時間及方法 匯款時間 匯款金額  人頭帳戶 提款時間 提款地點 提款金額  罪名及宣告刑 １ 戊○○/是 於110年4月30日17時13分許，假冒係誠品書店網站客服人員及台新銀行人員，陸續撥打電話向戊○○佯稱：其網路購物時因工作人員疏失，將其設定為黃金會員，須繳交1萬2000元之費用，若不需要，需依指示操作網路銀行取消云云，戊○○因而陷於錯誤，依指示匯款。 110年4月30日17時28分許 2萬9985元 林宏利所申設中華郵政帳號000-00000000000000號帳戶                                ①110年4月30日17時33分許 ②110年4月30日17時34分許 臺中市○○區○○路0段00○0號「統一超商遠平門市」 ①2萬元 ②1萬元 甲○○犯三人以上共同詐欺取財罪，處有期徒刑壹年參月。    110年4月30日17時38分許 3萬5123元  ①110年4月30日17時41分許 ②110年4月30日17時42分許 臺中市○○區○○路0段00號「全家超商臺中金河門市」 ①2萬元 ②1萬5000元  ２ 丁○○/否 於110年4月30日17時49分許，假冒係誠品書店網站客服人員及銀行、郵局人員，陸續撥打電話向丁○○佯稱：其網路購物時遭誤設為分期扣款，會重覆扣款，需依指示操作ATM取消云云，丁○○因而陷於錯誤，依指示匯款。 110年4月30日18時13分許 1萬2123元  ①110年4月30日18時27分許 ②110年4月30日18時28分許 ③110年4月30日18時40分許 ①②臺中 市北屯區 瀋陽路1 段104號 「統一超 商瀋陽門 市」 ③臺中市 北屯區文 心路4段2 81號「玉 山銀行文 心分行」  　  ①1萬2000元 ②2萬元 ③1萬元 甲○○犯三人以上共同詐欺取財罪，處有期徒刑壹年壹月。 ３ 己○○/是 於110年4月30日17時40分許，假冒係誠品書店網站客服人員，撥打電話向己○○佯稱：其網路購物時，因工作人員疏失，將其誤設為VIP客戶，需依指示操作ATM取消云云，己○○因而陷於錯誤，依指示匯款。 110年4月30日18時25分許 2萬9985元     甲○○犯三人以上共同詐欺取財罪，處有期徒刑壹年貳月。 ４ 丙○○/是 於110年5月1日17時18分許，假冒係誠品書店網站客服人員，陸續撥打電話向丙○○佯稱：其網路購物時，因工作人員疏失，將其誤設為VIP客戶，會按月扣款1萬2000元，需依指示操作ATM取消云云，丙○○因而陷於錯誤，依指示匯款。 110年5月1日18時18分許  4萬9985元  賴俊廷所申設台北富邦銀行帳號000-00000000000000號帳戶  110年5月1日18時25分許 臺中市○○區○○路0段000號「台北富邦銀行北台中分行」 9萬9000元 甲○○犯三人以上共同詐欺取財罪，處有期徒刑壹年參月。    110年5月1日18時21分許 4萬9123元